【裁判字號】    98,交上易,1731
【裁判日期】    981208
【裁判案由】    過失傷害
【裁判全文】
臺灣高等法院臺中分院刑事判決      98年度交上易字第1731號
上  訴  人  臺灣彰化地方法院檢察署檢察官
被      告  乙○○
上列上訴人因過失傷害案件，不服臺灣彰化地方法院98年度交易
字第174號中華民國98年9月22日第一審判決（起訴案號：臺灣彰
化地方法院檢察署98年度調偵字第228、229號），提起上訴，本
院判決如下：
    主  文
上訴駁回。
    理  由
一、本件公訴關於被告乙○○部分，起訴意旨略以：被告乙○○
    於民國97年7月22日下午，駕駛車牌號碼3337－SE號自用小
    客車附載黃學明（黃學明部分業經原審判處拘役五十日，檢
    察官及黃學明均未上訴而確定）上路，於當日下午6時30分
    許，沿彰化縣鹿港鎮○○路由東往西方向行駛，因紅燈而停
    於鹿和路與中正路路口前之外側車道上，原應注意汽車臨時
    停車，開啟車門時，應注意其他車輛，並讓其先行，而依當
    時之天候晴、夜間有照明、路面無缺陷、無障礙物、視距良
    好等情形，顯無不能注意之情形，詎疏未提醒副駕駛座乘客
    黃學明注意，任令黃學明貿然開啟自用小客車之副駕駛座車
    門，適有告訴人丙○○騎乘車號IDM─936號重型機車，自同
    向右後方行駛而來，見狀閃避不及，所騎機車撞及該自用小
    客車之副駕駛座車門，因而人車倒地，致受有左足第1蹠骨
    開放性骨折及左膝挫傷等傷害，因認被告乙○○涉犯刑法第
    284條第1項之過失傷害罪嫌。
二、按犯罪事實應依證據認定之，無證據不得認定犯罪事實；不
    能證明被告犯罪者，應諭知無罪之判決，刑事訴訟法第154
    條第2項、第301條第1項分別定有明文。再刑法第284條第一
    項之過失傷害罪係以行為人有應注意、能注意、而未注意之
    過失，其過失行為與被害人受傷結果之發生並有相當因果關
    係為成立要件。所謂相當因果關係，係指依經驗法則，綜合
    行為當時所存在之一切事實，為客觀之事後審查，認為在一
    般情形下，有此環境，有此行為之同一條件，均可發生同一
    結果者，則該條件即為發生結果之相當條件，行為與結果即
    可有相當之因果關係，反之，若在一般情形下，有此一同條
    件存在，而依客觀之審查，認為不必皆發生此結果者，則該
    條件與結果並不相當，不過為偶然之事實而已，其行為與結
    果即無相當因果關係，此有最高法院76年台上字第192 號判
    例足資參照。
三、本件公訴人認被告乙○○涉犯上開罪嫌，無非係以告訴人於
    偵查中之指述內容、道路交通事故現場圖、道路交通事故報
    告表（一）、（二）、現場照片及財團法人彰濱秀傳紀念醫
    院診斷證明書附卷可稽，為其主要論據。
四、訊據被告乙○○堅決否認有何犯行，辯稱：其開車載黃學明
    目的是要去鹿港鎮的小娘娘店裡按摩，黃學明上車前雖然有
    說等一下要找地方買充電器，但本件其是為停等紅燈才會將
    車子停在外側車道上，並不是為讓黃學明下車才停車，雖黃
    學明下車時，有講要去買充電器，但同時也開車門，其根本
    來不及阻止等語。
五、經查：
(一)、本件車禍係同案被告黃學明疏未注意同向右後方之告訴人機
    車駛至，即貿然在外側車道上開啟被告乙○○所停放之自用
    小客車之副駕駛座之車門，以致告訴人所騎機車撞及被告黃
    學明開啟之副駕駛座車門所肇致等情，業據同案被告黃學明
    於原審審理中坦承不諱，及告訴人黏富敏指述在卷，且有道
    路交通事故現場圖、道路交通事故調查報告表(一)、(二)及現場
    照片、財團法人彰濱秀傳紀念醫院診斷證明書等附卷可稽，
    而該部分事實，亦經原審判處同案被告黃學明拘役五十日確
    定在案，亦有原審法院98年度易字第174號判決可按。
(二)、被告乙○○於偵查中供稱，l「（黃學明為何會突然開車門
    ？）他說要買充電器就直接開門。」等語（見98年度他字第
    182號卷第15頁），於原審審理中復供稱：「（你稱黃學明
    有告訴你他要去買充電器，所以開車門，有何意見？）這是
    他開車門時講的，他是同時做這個動作，我是措手不及。」
    等語（見原審卷第20頁背面），足認同案被告黃學明雖於下
    車前有告知被告乙○○伊要下車買電池，惟黃學明係在告知
    被告乙○○之同時，打開其座位旁之車門。另被告乙○○雖
    於原審供稱伊所駕駛之自用小客車開車後，就會自動上鎖，
    如果要開車門，連拉兩次車門把手，就會開等語（見原審卷
    第20頁），然連拉2次車門把手亦非短暫時間不能為之，衡
    諸上述各情，同案被告黃學明開啟車門，對被告乙○○應係
    突發行為，自難認有期待被告乙○○提醒並促使同案被告黃
    學明注意後方有無來車，以防止危險之發生之可能。故被告
    乙○○辯稱其事先不知黃學明會開啟副駕駛座車門，其來不
    及防止等語，並非不可取。準此，被告乙○○既事前無法預
    見，豈能課以被告乙○○防止本次車禍結果發生之作為義務
    。另證人即同案被告黃學明於原審固證稱：「我有告訴乙○
    ○我下車一下，這是撞到告訴人之後，我才告訴乙○○的，
    我告訴他，我開車門是要到對面買電池」等語，然其所證述
    與被告乙○○上開供述情節已有不符，且被告乙○○之上開
    自小客車係因等待紅燈而停於外側車道上，既非路邊停車供
    其下車，其豈有於開門時未予告知駕駛人之理，是證人黃學
    明之上開證詞顯違常理，而不足信憑。再者，按行為人之行
    為尚不足以發生結果，而係因他人之行為發生該結果或介入
    偶然之獨立原因致發生該結果者，即難認其行為與結果之發
    生有相當因果關係，此有最高法院29年度非字第52號判例、
    29 年度上字第2705號判例可資參照。本件告訴人受傷係同
    案被告黃學明之過失行為所致，已如前述，並非因被告乙○
    ○之駕車行為所引起，告訴人受傷與被告乙○○之駕車行為
    之間無必然之因果關係存在，自不得令被告乙○○就告訴人
    受傷之結果，負過失犯之罪責。至於檢察官曾將本件函送臺
    灣省彰化縣區車輛行車事故鑑定委員會及臺灣省車輛行車事
    故覆議鑑定委員會鑑定，而鑑定結果固均認為被告乙○○駕
    駛自用小客車在車道上停紅燈，右前座乘員黃學明開啟車門
    時，未注意其他車輛並讓其先行為，為肇事原因等情，然上
    開鑑定既未斟酌上情，遽為上述鑑定意見，即欠周延，是上
    開鑑定書尚難作為被告乙○○之不利證據。又被告乙○○於
    本院審理中已與告訴人黏富敏達成和解，且已依該和解筆錄
    履行其給付義務，有本院98年度交附民字第254號和解筆錄
    及匯款單可按，然此僅能證明被告乙○○願擔負部分損害賠
    償責任，而與告訴人和解之事實，故尚難以此遽認被告乙○
    ○已自白犯罪，附此敘明。此外復查無其他任何積極證據足
    認被告乙○○有何公訴人所指過失傷害之犯行，揆諸首揭法
    條說明，自應為被告乙○○無罪之諭知，以昭審慎。
六、原審就此部分認無證據可資證明被告乙○○犯罪，而諭知被
    告乙○○無罪之判決，核無不合。檢察官對原判決關此部分
    上訴，指摘原判決不當，為無理由，應予駁回。
據上論結，應依刑事訴訟法第368條，判決如主文。
本案經檢察官甲○○到庭執行職務。
中    華    民    國    98    年    12    月    8     日
            刑事第四庭    審判長法  官  洪  耀  宗
                                法  官  劉  登  俊
                                法  官  許  文  碩
以上正本證明與原本無異。
不得上訴。
                                書記官  郭  蕙  瑜
中    華    民    國    98    年    12    月    8     日


司法院資訊處製作；財團法人民間司法改革基金會備份。
